臺灣高等法院臺南分院刑事判決
上　訴　人　臺灣臺南地方法院檢察署檢察官
被　　　告　甲○○
上列上訴人因被告違反毒品危害防制條例案件，不服臺灣臺南地
方法院九十四年度訴字第六七三號中華民國九十四年九月十三日
第一審判決（起訴案號：臺灣臺南地方法院檢察署九十四年度毒
偵字第二三八、六九六號），提起上訴，及臺灣臺南地方法院檢
察署檢察官移送併辦（九十四年度毒偵字第二三九一號），本院
判決如下：
    主  文
原判決撤銷。
甲○○連續施用第一級毒品，累犯，處有期徒刑拾壹月，扣案之
第一級毒品海洛因壹包淨重零點零捌公克沒收銷燬之，扣案之第
一級毒品海洛因包裝（重零點壹零公克）沒收之；又連續施用第
二級毒品，累犯，處有期徒刑柒月。應執行有期徒刑壹年參月，
扣案之第一級毒品海洛因壹包淨重零點零捌公克沒收銷燬之，扣
案之第一級毒品海洛因包裝（重零點壹零公克）沒收之。
    事  實
一、甲○○曾於民國八十六年間因違反麻醉藥品管理條例案件，
    經臺灣臺南地方法院以八十六年度易字第四六０九號判處有
    期徒刑八月確定，並與前犯煙毒等案件殘刑合併執行假釋，
    於九十一年十二月二十八日假釋期滿以已執行論（起訴書誤
    載為於九十二年二月二十六日執行完畢）。復於九十二年間
    因施用毒品案件，經臺灣臺南地方法院先後裁定送觀察勒戒
    及強制戒治，於九十三年四月二十七日執行完畢釋放，並由
    臺灣臺南地方法院檢察署檢察官於同年月二十八日以九十三
    年度戒毒偵字第九０號為不起訴處分。詎仍不知悔悟，復於
    五年內基於施用第一級毒品海洛因之概括犯意，連續自九十
    三年九月間起至九十四年五月二十一日止，在臺南縣歸仁鄉
    ○○○街三十號居所，以針筒注射方式施用海洛因多次。甲
    ○○又另行基於施用第二級毒品安非他命之概括犯意，於九
    十四年一月十三日下午四時十分許回溯九十六小時內之某時
    ，及同年五月二十一日止，在上述居所，先後施用安非他命
    各一次。嗣於九十四年一月十三日下午四時十分許，在臺南
    縣歸仁鄉○○村○○路○段一八五號前，為警當場查獲，並
    扣得其持有海洛因一包淨重０．０八公克，及供施用海洛因
    之包裝（重０．一０公克），並經甲○○同意對其採尿送驗
    ，在其尿液中驗出嗎啡及安非他命類陽性反應。嗣於九十四
    年五月二十一日上午一時四十分許，在臺南縣仁德鄉○○村
    ○○路九六號前為警發覺形跡可疑，而予攔查，並經甲○○
    同意對其採尿送驗，在其尿液中驗出嗎啡及安非他命類陽性
    反應而分別查知上情。
二、案經臺南縣警察局歸仁分局報告臺灣臺南地方法院檢察署檢
    察官偵查起訴及移送併案審理。
    理  由
一、上揭事實，業據被告甲○○分別於警詢、檢察官偵查中、原
    審及本院行準備程序時坦白承認，其於九十四年一月十三日
    及同年五月二十一日為警查獲時，經其同意所採集之尿液，
    經送驗結果確呈嗎啡及安非他命類陽性反應，有臺南縣警察
    局永康分局偵辦毒品危害防制條例案送驗尿液編號與真實姓
    名對照表編號名冊、長榮大學九十四年一月二十五日、九十
    四年六月二日出具之確認報告各一紙在卷足憑（見臺灣台南
    地方法院檢察署九十四年度毒偵字第二三八號卷第十九、二
    十頁、台南縣警察局歸仁分局南縣歸警三刑字第○九四○○
    一七八一六號卷第七、八頁），按海洛因係嗎啡經化學合成
    之半人工合成品，毒性倍於嗎啡，其經吸食或施打入人體，
    經新陳代謝作用又可分解成嗎啡，故海洛因在進入人體後，
    均以嗎啡形態排於尿液中，故於吸食或施打海洛因之煙毒嫌
    疑犯尿液中，可檢出嗎啡毒性反應。另於九十四年一月十三
    日在被告身上所查獲之毒品白粉一包，經送鑑定結果，確含
    有第一級第六項毒品海洛因成分，淨重０．０八公克（包裝
    重０．一０公克），有法務部調查局九十四年二月三日調科
    壹字第二○○○○五四二二○號鑑定通知書一紙附於偵查卷
    可憑（見毒偵字第二三八號卷第三二頁），被告上開自白應
    與事實相符而可採信。被告於原審雖曾否認有施用安非他命
    之犯行，辯稱：安非他命是朋友在吸食，因為同在一個房間
    ，所以可能因此吸食到二手煙云云。惟查：被告經臺南縣警
    察局歸仁分局於九十四年一月十三日採取尿液檢體送長榮大
    學以「酵素免疫分析法」初篩及「氣象層析質譜儀分析法」
    檢驗結果，呈安非他命陽性反應，此有上述長榮大學九十四
    年一月二十五日確認報告一紙在卷可憑。依前開確認報告所
    載，其標準閾值濃度為500ng／ml，而本案所檢出之安非他
    命濃度為956ng／ml，甲基安非他命濃度為8027ng／ml，其
    濃均已逾標準閾值濃度甚多。按吸入含有煙毒品之二手煙，
    在文獻上雖尚無能否由尿液中檢驗出含有煙毒反應之研究報
    告，然依法務部調查局依檢驗煙毒案件之經驗研判，認若非
    長時間與吸食者直接相向，且存心大量吸入吸毒者所呼出之
    煙氣，以二手煙中可能存在之低劑量煙毒，應不致在尿液中
    檢驗出煙毒反應（法務部調查局八十三年發技一字第一九六
    ０號函參看），是被告顯有施用安非他命犯行甚明。又安非
    他命經口服投與人體後，約百分之七十，於二十四小時內自
    尿中排出，正常情況下，四十八小時後，尿中濃度可降低至
    幾乎測不到，而其施用時間距採集時間最長不會超過四日（
    行政院衛生署藥物食品檢驗局於八十一年二月八日以藥檢
    壹字第一一五六號函及藥檢壹字第號0000000函參
    照）。據此，可推知被告應係在前揭經警採尿前之九十六小
    時內施用安非他命，甚為明灼。
二、被告甲○○前因施用毒品案件，經臺灣台南地方法院先後裁
    定送觀察勒戒及強制戒治，於九十三年四月二十七日執行完
    畢釋放，並由臺灣臺南地方法院檢察署檢察官於同年月二十
    八日以九十三年度戒毒偵字第九０號為不起訴處分，有臺灣
    臺南地方法院檢察署檢察官九十三年度戒毒偵字第九○號不
    起訴處分書及臺灣高等法院被告全國前案紀錄表各一件在卷
    可佐（見毒偵字第二三八號卷第十七頁）。被告顯於執行完
    畢釋放後五年內再為施用上開毒品。本案事證明確，被告犯
    行堪以認定，應予依法論科。
三、查海洛因屬毒品危害防制條例第二條第二項第一款所列之第
    一級毒品，甲基安非他命屬同條項第二款所列之第二級毒品
    ，被告甲○○施用上述第一級、第二級毒品，核其所為，係
    犯毒品危害防制條例第十條第一項施用第一級毒品罪及同條
    第二項施用第二級毒品罪。被告施用第一級毒品海洛因、第
    二級毒品安非他命前後持有上開毒品之低度行為，俱為其施
    用之高度行為所吸收，不另論罪。又被告先後施用第一級毒
    品海洛因、第二級毒品安非他命多次，其各該施用第一、二
    級毒品行為均時間緊接，所犯各係構成要件相同之罪，顯均
    基於概括之犯意反覆為之，俱為連續犯，應各依刑法第五十
    六條之規定論以一罪，並均依法加重其刑。再者，檢察官雖
    僅就被告自九十三年九月間起至九十四年一月十三日止，連
    續施用海洛因多次；及於九十四年一月十三日下午四時十分
    許回溯九十六小時內之某時，施用第二級毒品安非他命犯行
    起訴，對於其餘施用第一級毒品海洛因、第二級毒品甲基安
    非他命部分之犯罪事實，雖未據檢察官起訴，惟與上開已起
    訴之施用第一級毒品海洛因、第二級毒品甲基安非他命之事
    實，具有連續犯之裁判上一罪關係，基於審判不可分之原則
    ，均應為起訴效力所及，本院自得併予審理。又被告所犯上
    開施用第一級毒品罪及施用第二級毒品罪二罪，犯意各別，
    罪名互異，應予分論併罰。再被告曾於八十六年間因違反麻
    醉藥品管理條例案件，經臺灣臺南地方法院以八十六年度易
    字第四六０九號判處有期徒刑八月確定，並與前犯煙毒等案
    件殘刑合併執行假釋，於九十一年十二月二十八日假釋期滿
    執行完畢，有臺灣高等法院被告全國前案紀錄表一件在卷可
    按，並有假釋證明書、臺灣臺南監獄函、觀護終結原因可稽
    （見原審卷第四三至四五頁）。被告於五年之內再犯上開有
    期徒刑以上刑之罪，為累犯，應依刑法第四十七條之規定各
    加重其刑，並依法遞加重其刑。
四、原判決以被告甲○○罪證明確，因予論罪科刑，固非無見。
    惟查毒品危害防制條例第十八條第一項規定，得諭知沒收並
    銷燬者，乃以查獲毒品及專供製造或施用毒品之器具為限，
    並不及於毒品外包裝。倘扣案毒品外包裝，係行為人供其施
    用毒品犯罪所用之物，且屬行為人所有，則應依刑法第三十
    八條第一項第二款規定，宣告沒收，始為適法。本件扣毒品
    海洛因外包裝（重０‧一０公克），係被告供其施用毒品所
    用，且係被告所有，為被告供承在卷（見毒偵字第二三八號
    卷第十四頁、原審卷第十七頁），原判決未依刑法第三十八
    條第一項第二款規定予以宣告沒收，其適用法則，自有未當
    。又原判決就被告仍基於之概括犯意，分別自九十三年九月
    間起至九十四年一月十三日止，以後所為之施用第一級毒品
    海洛因犯行及於九十四年五月二十一日施用第二級毒品安非
    他命犯行，未及依連續犯之關係，併予審理，尚有未洽，茲
    據臺灣臺南地方法院檢察署移送此部分併辦（九十四年度毒
    偵字第二三九一號），因屬連續犯裁判上一罪關係，應併予
    審理。檢察官上訴意旨，指摘原判決未及審酌併案部分係不
    當，為有理由，且原判決亦有上開可議之處，自應由本院將
    原判決撤銷改判。爰審酌被告前有施用毒品前科犯行，不思
    戒絕，竟再為本件施用毒品犯行、施用毒品係屬自戕行為，
    所生危害非大，暨被告犯罪之動機、目的、手段、於本院行
    準備程序時坦承犯行，態度尚佳等一切情狀，分別量處如主
    文第二項所示之刑，並定其應執行刑示懲。扣案之海洛因一
    包淨重０．０八公克係查獲之毒品，應依毒品危害防制條例
    第十八條第一項前段規定沒收銷燬之。扣案之毒品海洛因外
    包裝（重０．一０公克），係供被告施用毒品所用，且係被
    告所有，為被告供承在卷，自應依刑法第三十八條第一項第
    二款規定，併予宣告沒收。
五、被告合法傳喚，無正當之理由不到庭者，得不待其陳述，逕
    行判決。刑事訴訟法第三百七十一條定有明文。本件被告已
    經本院於九十四年十一月四日合法傳喚，有送達證書在卷可
    證，被告經合法傳喚，無正當理由不到庭，因此本院自得不
    待其陳述，逕行判決，併此敘明。
六、據上論斷，應依刑事訴訟法第三百六十九條第一項前段、第
    三百六十四條、第三百七十一條、毒品危害防制條例第十條
    第一項、第二項、第十八條第一項前段，刑法第十一條、第
    五十六條、第四十七條、第五十一條第五款、第三十八條第
    一項第二款，判決如主文。
本案經檢察官邱克斌到庭執行職務。
中　　華　　民　　國　　94　　年　　11　　月　　30　　日
                  刑事第二庭    審判長法　官　葉居正
                                      法　官  莊俊華
                                      法　官  高明發
以上正本證明與原本無異。
施用第二級毒品不得上訴。
其餘部分如不服本判決，應於收受本判決後十日內向本院提出上
訴書狀。其未敘述上訴理由者並得於提起上訴後十日內向本院補
提理由書狀（均須按他造當事人之人數附繕本）「切勿逕送上級
法院」。
　　　　　　　　　　　　　　　　　　　書記官　　陳淑貞
中　　華　　民　　國　　94　　年　　12　　月　　1 　　日
附錄本案論罪科刑法條全文：
毒品危害防制條例第十條：
施用第一級毒品者，處六月以上五年以下有期徒刑。
施用第二級毒品者，處三年以下有期徒刑。
